臺灣高等法院民事裁定
110年度抗字第197號
抗  告  人  張峰旗
上列抗告人因與相對人張游春美、游美麗間拍賣抵押物強制執行
聲明異議事件，對於中華民國109年9月14日臺灣新北地方法院10
9年度事聲字第64號裁定，提起抗告，本院裁定如下：
    主  文
抗告駁回。
抗告費用由抗告人負擔。
    理  由
一、本件抗告人執原法院109年度司拍更一字第1號拍賣抵押物裁
    定（下稱系爭裁定）為執行名義，向原法院聲請對相對人張
    游春美、游美麗所有坐落新北市○○區○○段000地號之土地（
    下稱系爭土地）為強制執行，經原法院於民國109年2月18日
    命抗告人於5日內補正債權證明文件，因抗告人屆期並未提
    出，司法事務官乃於109年3月10日以109年度司執字第18312
    號裁定駁回抗告人之強制執行聲請（下稱原處分），抗告人
    不服，對之聲明異議，原法院於109年9月14日以109年度事
    聲字第64號裁定駁回（下稱原裁定），抗告人不服，提起本
    件抗告。
二、按債權人依強制執行法第4條第1項第5款「抵押權人或質權
    人，為拍賣抵押物或質物之聲請，經法院為許可強制執行之
    裁定者」規定之執行名義，聲請強制執行者，應提出債權及
    抵押權或質權之證明文件及裁定正本，同法第6條第1項第五
    款規定甚明。又拍賣抵押物裁定並無確認抵押債權及抵押物
    權合法存在之效力，尚不得逕作為抵押債權或抵押權之證明
    文件。準此，債權人以法院許可拍賣抵押物之裁定為執行名
    義，聲請強制執行者，債權人除應提出執行名義（拍賣抵押
    物裁定）正本外，並應提出抵押債權證明文件（如借據、負
    債書據等）及抵押權證明文件（抵押權設定契約書、他項權
    利證明書等），此為開始強制執行程序必備之要件。依強制
    執行法第30條之1準用民事訴訟法第249條第1項第6款規定，
    如債權人聲請強制執行時，欠缺上開要件，除有強制執行法
    第6條第2項前段情形外，執行法院應定期間先命債權人補正
    ，逾期不補正，即應以其聲請強制執行為不合法為由，駁回
    其聲請（最高法院103年度台抗字第27號裁定意旨參照）。
    　
三、查抗告人執系爭裁定為執行名義，聲請對系爭土地為強制執
    行時，僅提出系爭裁定、他項權利證明書、土地登記謄本、
    繼承系統表為證（見執行卷第9-19頁），惟並未提出債權證
    明文件，經司法事務官於109年2月18日命抗告人於收文後5
    日內補正債權證明文件正本，逾期未補正即駁回強制執行之
    聲請（見執行卷第37頁），抗告人於同年月27日具狀表示：
    其與相對人之被繼承人游陳罔市除依法設定抵押權外，並未
    另立票據或借據，亦無其他約定事項，因其已遺失抵押權設
    定契約書，且地政機關相關資料亦已逾保存期限銷毀，故無
    其他債權證明文件可以提出等情（見執行卷第43-45頁），
    即經司法事務官命補正，仍未能提出任何債權證明文件，則
    依上開說明，其強制執行之聲請自不應准許。從而，原處分
    駁回抗告人強制執行之聲請，原裁定駁回抗告人之聲明異議
    ，即無不合。
四、抗告人雖提出財政部臺北市國稅局（下稱國稅局）函、抗告
    人之說明書、資金借貸往來明細、相對人之遺產稅申報書及
    說明書（見原審卷第57-58、63頁、本院卷第35-44頁）據為
    其債權證明文件，並主張：其執系爭裁定聲請拍賣抵押物，
    基於抵押權之從屬性已堪認有債權存在，無須提出債權證明
    文件；且游陳罔市向其借款新臺幣（下同）1000萬元，設定
    系爭抵押權，游陳罔市於92年7月16日死亡，由相對人繼承
    該借款債務，相對人於95年12月間申報遺產稅時，亦有向財
    政部臺北市國稅局申報扣除游陳罔市生前未清償債務金額10
    00萬元並出具說明書，其自得以上開申報書及說明書做為債
    權證明文件等語。惟依上開說明，系爭裁定不能作為債權證
    明文件，而其所提國稅局等文件則均在原法院司法事務官裁
    定駁回其強制執行聲請之後始提出，且其提出之國稅局詢問
    函及其回覆之說明書，乃其片面關於債權之說明，並不能據
    以認定債權之存在，難認係適格之債權證明文件，至其提出
    之遺產稅申報書及說明書，業經相對人否認為其等親簽（見
    本院卷第62-63頁），並已提起確認抵押債權不存在及請求
    塗銷抵押權之訴，經原法院以108年度重訴字第712號判決相
    對人勝訴，現在本院審理中（見本院卷第85-91、31頁），
    故亦無從據為債權之證明，不能認係適格之債權證明文件。
    從而，抗告論旨主張其已補正債權證明文件，指摘原裁定不
    當，聲明廢棄，難認有理，應予駁回。　　
五、爰裁定如主文。
中　　華　　民　　國　 110　　年　　3 　　月　　30　　日
                民事第二十五庭   
                      審判長法　官   謝碧莉   
                            法　官   陳月雯  　　
                            法　官   林晏如
正本係照原本作成。
本裁定除以適用法規顯有錯誤為理由外，不得再抗告。如提起再
抗告，應於收受送達後10日內委任律師為代理人向本院提出再抗
告狀。並繳納再抗告費新臺幣１千元。
中　　華　　民　　國　　110 　年　　3 　　月　　30　　日
　　　　　　　　　　　　
　　　　　　　　　　　　　　書記官   簡維萍